【裁判字號】    89,訴,1165
【裁判日期】    900112
【裁判案由】    清償借款
【裁判全文】
臺灣屏東地方法院民事判決  八十九年度訴字第一一六五號
    原      告    台灣銀行
    法定代理人    乙○○
    訴訟代理人    戊○○
    複  代理人    丙○○
    被      告    己○○
    訴訟代理人    甲○○
右當事人間請求清償借款事件，本院判決如左：
    主    文
原告之訴及假執行之聲請均駁回。
訴訟費用由被告連帶負擔。
    事    實
甲、原告方面：
一、聲明：
  (一)被告應給付原告新臺幣（下同）五百萬元，及自民國八十九年一月十九日起至清
    償日止，利率年息百分之八‧七七五計算之利息，並自八十九年二月十九日起至
    清償日止，逾期在六個月以內者按原利率之一成，超過六個月者，按原利率之二
    成計付違約金。
  (二)願供擔保請准宣告假執行。
二、陳述：
  (一)被告己○○於八十七年六月十九日邀同訴外人孔玉秀為連帶保證人，向原告借用
    五百萬元，約定清償期為九十年六月十九日，約定利息按原告基本放款利率百分
    之九‧五加碼年息百分之十‧二五計算，採機動調整，逾期清償在六個月以內者
    ，按上開利率百分之十，超過六個月者，按上開利率百分之二十計付違約金。詎
    被告僅繳息至八十九年一月十八日，迄未再繳納利息，視為清償期全部屆至，屢
    向被告催討，均置之不理，本利迄未清償，為此提起本件訴訟。
  (二)對被告抗辯所為陳述：
  1.原告所借款項及所繳利息，均經由被告戶投出入，被告辯稱不知情，顯不足採信
    。又八十七年之借據係被告先前借款申請展期所定，並非八十七年才開始借款。
    且系爭借款有提供擔保。
  2.本件貸款金額高，時間上亦有一段時間，被告不可能不知情。且原告有寄放款對
    帳通知予被告，被告亦未告訴原告，因此主張表見代理。
三、證據：提出借據、財政部函、放款查詢單、繳款明細查詢單、借款申請書各一份
    ，授信約定書二份為證。
乙、被告方面：
一、聲明：請求判決駁回原告之訴及其假執行之聲請，如受不利判決，被告願供擔保
    准予宣告免為假執行。
二、陳述：
  (一)被告否認有向原告借貸任何款項。本件原告提出之借據上之簽名非被告之筆跡，
    其上印章非被告所有，住所亦非被告之地址，係訴外人孔玉秀之住所，顯然係他
    人偽造被告簽名。且被告在臺灣銀行東港分行未曾開過戶。被告並未在展期申請
    書簽名，亦非被告之印章。被告只是單純之家庭主婦。
  (二)系爭借據連帶保證人孔玉秀之夫丁○○原為東港鎮信用合作社之總經理，本件貸
    款之擔保品係由被告孔玉秀所提出，被告並未提供任何不動產供擔保，因此本件
    貸款程序顯有不正常情形。原告應查明孔玉秀之夫丁○○任職東港鎮信用合作社
    期間，是否有涉及不法行為。
三、證據：提出戶籍謄本一份為證，並聲請訊問證人丁○○。
丙、本院依職權命被告簽名二十遍並書寫「東港鎮興東里」十次。
    理    由
甲、程序方面：
    屏東縣東港信用合作社於八十八年九月十五日二十四時起由臺灣銀行概括承受並
    繼續營業，有財政部八十八年九月十五日台財融第八八七四八六一三號函附卷可
    稽，屏東縣東港信用合作社之權利義務由原告臺灣銀行概括承受，是原告對本件
    訴訟而言，當事人適格，合先敘明。
乙、淂心證之理由：
一、原告起訴主張被告己○○於八十七年六月十九日向其借款五百萬元，並由訴外人
    孔玉秀擔任連帶保證人，向原告借用五百萬元，詎被告僅繳息至八十九年一月十
    八日，尚積欠本金五百萬元及遲延利息、違約金等情，被告則以對借款一事不知
    情，借據上之簽名非其筆跡，且非其印章，亦未提供任何擔保，借款展期申請書
    上之簽名蓋章均非其所為等語資為抗辯。
二、按當事人主張有利於己之事實，就其事實有舉證之責任；私文書應由舉證人證其
    真正；私文書經本人或其代理人簽名、蓋章或按指印或有法院或公證人之認證者
    ，推定為真正，民事訴訟法第二百七十七條前段、第三百五十七條本文、第三百
    五十八條第一項分別定有明文。又民事訴訟法第三百五十八條關於私文書經本人
    或其代理人簽名、畫押、蓋章或按指印係本人或其代理人為之，在當事人間已無
    爭執或經舉證人證明者，始得適用，最高法院二十八年上字第十號判例可參。本
    件原告主張之事實，固據其提出借據、放款查詢單、繳款明細查詢單、借款申請
    書各一份，授信約定書二份為證，惟被告以前詞置辯。查：本院命被告己○○當
    庭簽寫姓名二十次，經核其筆順、走勢與借據、約定書上之「己○○」顯不相同
    ，又原告提出之借據及約定書之印章固屬一致，然被告均否認為其印章，而原告
    未能舉證證據證明借據、約定書上之簽名為被告所為或印章為被告所有之事實。
    又原告雖主張被告應負表見代理之責，然證人即前東港鎮信用合作社之代理副總
    經理丁○○到庭結證稱：借據上之簽名並非被告己○○所簽，印章是他去刻的，
    未經過被告授權，被告對保時並沒有在場，開戶資料亦為其所填，均沒有經過被
    告同意，因被告先前作保險，因此有被告之身分證影本，展期手續為他所辦理，
    利息亦是他所繳交，因利息繳至八十九年一月二十八日，因此被告並不知情，原
    告放款至被告帳戶後，他再以現金提領等語明確。原告僅執曾寄對帳單給被告，
    被告竟未通知原告他人冒貸等詞，尚不足遽認有表見代理之事實，而原告復未提
    出其他證據以實其說，是原告此部份之主張，亦無實據。從而，原告既未能證明
    借據、約定書之真正，亦無法證明有表見代理之事實，其依借貸關係請求被告給
    付五百萬元，及其利息、違約金，於法尚有未合，應予駁回。
丙、結論：
    本件原告之訴為無理由，依民事訴訟法第三百八十五條第一項前段、第七十八條
    ，判決如主文。
中      華      民      國    九十      年      一      月     十二     日
                                    臺灣屏東地方法院民事第一庭
~B法      官  沈佳宜
右為正本係照原本作成。
如對本判決上訴，須於判決送達後廿日內向本院提出上訴狀。
~B法院書記官  許慶平
中      華      民      國    九十      年      一      月      十五      日


司法院資訊處製作；財團法人民間司法改革基金會備份。
